【裁判字號】    90,易,961
【裁判日期】    900730
【裁判案由】    恐嚇
【裁判全文】
臺灣臺北地方法院刑事判決                            九十年度易字第九六一號
    公  訴  人  臺灣臺北地方法院檢察署檢察官
    被      告  鄭明穗
    選任辯護人  劉昌崙
                劉永培
右列被告因恐嚇案件，經檢察官聲請簡易判決處刑（九十年度偵字第一九三一號），
本院改適用通常程序，判決如左：
    主      文
鄭明穗連續以加害生命、身體之事，恐嚇他人，致生危害於安全，處拘役貳拾日，如
易科罰金，以參佰元折算壹日。
    事      實
一、鄭明穗前因以連帶保證人身分替乙○○任負責人之大克汗製作有限公司（下稱大
    克汗公司）清償積欠上海商業儲蓄銀行之借款新臺幣（下同）一百一十九萬餘元
    後，向乙○○求償未果，竟心生不滿，基於概括之犯意，連續於民國八十九年四
    月十二日下午及同年四月底起至同年六月間某日下午，二度打電話至臺北市○○
    ○路○段一六五巷八之二號一樓（聲請書誤載為臺北市○○路○段廿六號九樓之
    五）之大克汗公司，向與其無犯意聯絡之該公司行政人員甲○○揚言：「已替區
    少芬（乙○○之姐，聲請書誤載為乙○○）一家人準備好棺材，有區家一家人之
    照片及身分證號碼，隨時可以讓他們入棺材‧‧‧」；「‧‧‧乙○○一家人的
    資料，我都有，包括區太太公司，我都知道‧‧‧要讓乙○○斷手斷腳」等語，
    欲以此加害生命、身體之事恐嚇乙○○、區少芬，嗣甲○○於接獲電話當日將上
    情轉告乙○○後，乙○○並轉告區少芬，渠等均心生畏懼，致生危害於安全。
二、案經被害人乙○○訴由臺灣臺北地方法院檢察署檢察官偵查後聲請簡易判決處刑
    ，本院改適用通常程序審理。
    理      由
一、訊據被告鄭明穗固坦承曾打電話至前揭大克汗公司洽談債務清償之相關事宜，惟
    矢口否認有出言恐嚇之犯行，辯稱：伊只是要債，沒有恐嚇區少芬、乙○○姐弟
    云云。被告選任辯護人為被告辯護意旨略稱：告訴人乙○○之指訴係以使被告受
    刑事訴追為目的，且係聽聞甲○○轉告得知，為傳聞證據；而證人甲○○係受告
    訴人聘僱，所為證言難免偏頗，又渠二人陳述諸多不符，自無可採信云云。經查
    ，右開犯罪事實迭據告訴人乙○○於檢察官偵查及本院審理中指證歷歷，並經證
    人即實際接聽恐嚇電話之大克汗公司職員甲○○於檢察官偵查中結證綦詳，有各
    該筆錄在卷可憑。證人甲○○雖曾任職於大克汗公司，然早於作證前之八十九年
    七月即已離職，已據其證述在卷，且被告亦供稱與之素不相識，遑論渠等間有何
    怨隙可言，衡情證人甲○○自無甘冒偽證罪之危險故為不利被告證言之虞，辯護
    人在別無佐證之下，徒以證人甲○○曾任職大克汗公司，逕指其證詞偏頗不實，
    委無可取。再多數證人間就同一事實之陳述彼此稍有差異，或同一證人前後證言
    略有出入，此乃各人之記憶不清，或細節未交代清楚，或其描述用語不同，省略
    片段情節，或紀錄之詳簡有異所致，倘其主要陳述一致，應得採為裁判之基礎，
    非謂其中有一部分互有出入，即認全部均屬無可採取。查告訴人指稱遭被告恐嚇
    之日期為八十九年四月十二日及四月底，核與證人所云之八十九年四月間及四月
    底至六月間某日，尚難謂有重大歧異，況渠等對被告恐嚇之內容，陳述大致相符
    ，揆之前開說明，自難因細節略有出入，遽謂其指訴或證詞不可採信，辯護人此
    部分所辯，亦不足採。此外，被告前因以連帶保證人身分替大克汗公司清償積欠
    上海商業儲蓄銀行之借款一百餘萬元後，轉向告訴人求償未果，乃二度打電話至
    大克汗公司向被告催討，均為一女性職員接聽等節，業經被告供承在卷，並有上
    海商業儲蓄銀行授信往來契約書、本票、本院八十七年度促字第三一七九○號支
    付命令、本院八十九年度訴字第五一二○號民事判決等附卷可稽，參以被告於審
    理中自承伊對此很生氣乙節，堪信告訴人指訴非虛。至辯護人稱告訴人之指訴係
    傳聞證據，不得作為證據云云，亦有誤會。蓋傳聞證據之證明力，固甚薄弱，但
    並非絕對不可採信，雖不足以獨立證明待證事實，惟法院綜合其他證據資料，仍
    可依自由心證而為判斷，以為取捨（最高法院八十八年度臺上字第四四六六號判
    決參照）。本件告訴人雖未親身聽聞被告恐嚇言語，其指訴固屬傳聞證據，然本
    院並非以其指訴，獨立證明被告之犯行，尚綜合證人甲○○之證詞、被告之供述
    ，及前引契約書、本票等證據，而為判斷，資以認定被告之犯行，自難謂採信告
    訴人之指訴，有違證據法則，附此敘明。綜上各節，本件事證已臻明確，被告所
    辯係嗣後卸責之詞，不足採信，其犯行應堪認定。
二、按被告前揭「隨時可以讓他們入棺材」、「要讓乙○○斷手斷腳」等恐嚇言詞，
    顯係以加害生命、身體之事恐嚇告訴人及區少芬，該言詞在客觀上足以使人心生
    畏懼，足生危害於告訴人及區少芬之安全至明。故核被告所為，係犯刑法第三百
    零五條恐嚇危害安全罪。被告透過無犯意聯絡之甲○○轉述恐嚇言詞以遂行其犯
    行，係間接正犯之性質。其先後二次犯行，時間緊接，所犯係構成要件相同之罪
    ，顯係基於概括犯意為之，應依連續犯規定論以一罪，並加重其刑。又被告打電
    話至大克汗公司恐嚇之犯行，乃以一恐嚇行為致告訴人、區少芬心生畏懼，係想
    像競合犯。公訴人雖未就恐嚇區少芬部分起訴，惟該部分因與已起訴部分有想像
    競合犯之裁判上一罪關係，為起訴效力所及，本院自得併予審究。爰審酌被告尚
    無前科，有臺灣高等法院被告全國前案紀錄表、臺灣高等法院檢察署刑案紀錄簡
    覆表各一紙在卷可按，因告訴人積欠其債務，一時氣憤而為本犯行，告訴人所受
    損害尚屬輕微，惟被告犯後飾詞圖卸，難謂有悔意，及其智識程度、犯罪之目的
    、手段等一切情狀，量處如主文所示之刑。又被告行為後，刑法第四十一條業經
    修正，並於九十年一月十日經總統公布施行，原條文修正為：「犯最重本刑為五
    年以下有期徒刑之刑之罪，而受六個月以下有期徒刑或拘役之宣告，因身體、教
    育、職業、家庭之關係或其他正當事由，執行顯有困難者，得以一元以上三元以
    下折算一日，易科罰金。但確因不執行所宣告之刑，難收矯正之效，或難以維持
    法秩序者，不在此限。」並改列為第一項，此修正對被告並無不利，自應適用裁
    判時即修正後之新法，併諭知易科罰金之折算標準。
據上論斷，應依刑事訴訟法四百五十二條、第二百九十九條第一項前段，刑法第二條
第一項前段、第五十六條、第三百零五條、第五十五條、第四十一條第一項，罰金罰
鍰提高標準條例第一條前段、第二條，判決如主文。
本案經檢察官林秀濤到庭執行執務
中      華      民      國    九十    年      七      月      三十      日
                                      臺灣臺北地方法院刑事第八庭
                                          法  官  宋  松  璟
右正本證明與原本無異。
如不服本判決，應於判決送達後十日內，向本院提出上訴狀。
                                          書記官  楊  文  祥
中      華      民      國    九十    年      七      月      三十      日
參考法條：
中華民國刑法第三百零五條
以加害生命、身體、自由、名譽、財產之事，恐嚇他人致生危害於安全者
，處二年以下有期徒刑、拘役或三百元以下罰金。


司法院資訊處製作；財團法人民間司法改革基金會備份。
